臺灣高等法院臺南分院刑事裁定　　　　　　　　　　九十四年度交抗字第一號　Ａ
　　　抗　告　人
　　　即異議人　　蔡合順即燁錡實業社
右列抗告人因違反道路交通管理處罰條例案件，不服臺灣臺南地方法院中華民國九十
三年十一月三十日裁定（九十三年度交聲字第三三八號）提起抗告，本院裁定如左：
      主      文
抗告駁回。
      理      由
一、抗告意旨略以：受處分人即異議人蔡合順（即燁錡實業社）固不否認其所有之車
    牌號碼二三—ＳＪ自用半拖車，於民國九十三年五月七日二十一時五十一分許，
    裝載碎石而經司機蔡青曉駕駛，行經省道台九線公路森永檢查哨時，被查獲有載
    運砂石土方其專用車輛變更車廂之違規事實，惟辯稱：該車輛除從未變更車體內
    框高度外，於遭警攔查當時，該車廂因載運碎石而無從正確丈量，因此執勤警員
    所舉發之違規情節並非實在，係捏造違規事項，並提出照片二幀及車使用證為證
    ，請求撤銷原裁定，乃提起本件抗告等語。
二、按裝載砂石、土方未依規定使用專用車輛或其專用車廂未合於規定或變更車廂者
    ，處汽車所有人新臺幣四萬元以上八萬元以下罰鍰，並當場禁止通行，道路交通
    管理處罰條例第二十九條之一第一項定有明文。
三、經查：
（一）抗告人即異議人蔡合順（即燁錡實業社）固不否認其所有之車牌號碼二三—Ｓ
      Ｊ自用半拖車，於九十三年五月七日二十一時五十一分許，裝載碎石而經司機
      蔡青曉駕駛，行經省道台九線公路森永檢查哨，但否認有變更車廂高度之違規
      事實，然前開違規情節，除有臺東縣警察局東警交字Ｔ00000000號舉
      發違反道路交通管理事件通知單（原審卷第二十四頁）及違規現場蒐證照片四
      幀（原審卷第八、九頁）附卷可參外，另當日舉發本違規事件之上開派出所所
      長林良吉亦明確表示：「有關本所於九十三年五月七日廿一時五十一分於所前
      執行交通查勤，告發燁錡實業社（車號３８８－ＱＷ、板號２３-ＳＪ、違規
      單號：Ｔ00000000號）加高變更車體乙案相關情形如后：一、本所於右述時間
      由職與警員余天文執行交通稽查勤務，該車行經本所（台東往高雄方向）於台
      九線四四七Ｋ森永派出所前為警攔查，經外觀該部砂石車載運砂石明顯加高車
      斗，經本所用鐵條直立插入該車車斗再以量尺實際測量該車內框高度為９０公
      分，露高２０公分，摯單告發。四、目前東砂西運自苗栗縣以南車輛均至台東
      縣境內載運砂石，本所地處台九線要點，每日行經本所前砂石車輛經台東縣政
      府水利局點算平均約１６００至１８００部，職承辦交通業務四年餘對行經砂
      石車輛外觀即可查知該車是否有無變更加高車斗情事，依第廿九條之一告發違
      規車輛上百件。該車２３─ＳＪ明顯加高車斗始予測量告發。」此有臺東縣警
      察局大武分局九十三年八月二日武警刑字第０九三０００二四五一號函所附之
      警員報告書一紙（原審卷第十六頁）；復經大武分局表示「本分局員警於九十
      三年五月七日廿一時五十一分在台九４４７公里森永段執行交通稽勤務，當場
      攔停由蔡青曉駕３８８─ＱＷ營曳引車為燁錡業社所有，該公司於陳述單中聲
      稱：警方測量內框加２０公分與事不符…等語，舉發員警查明結果：當時該車
      「裝載砂石」由台東往高雄方向行駛，欄停後會同司機現場以鐵條直立式插入
      車斗（２３-ＳＪ）砂石內丈量，發現監理單位號核高７０公分，實測９０公
      分，超高２０公分，該車車斗上緣加裝側欄板，明顯為超載砂石所加裝，檢附
      舉發當時舉證相片，本分局員警依所見違規事告發並無不當，該公司陳述均為
      推託卸責之詞」有該分局九十三年八月二日武警刑字第０九三０００二四五一
      號函所附之警員報告書一紙（原審卷第十六頁）暨拖車車籍查詢資料一紙（原
      審卷第十二頁）在卷足憑。是本件前開自用半拖車經攔停後，員警當場會同司
      機以鐵條直立插入車斗砂石內丈量，並以量尺實際測量後，發現該車內框高度
      為九十公分，較監理機關所核定之高度多出二十公分，故予以當場舉發等情，
      應足可認定無訛。
（二）其次，交通警察掣單舉發違反道路交通管理處罰條例所列違規事實，本質上為
      行政處分，係公務員基於職務上權力，依法就特定之具體事件所為具公法上效
      果之單方面行政行為，基於公務員為公法上行為具有公信力之原則，該行政行
      為當可被推定為真正，其據以依法處分之事實認定亦為正確無誤，本此公信原
      則，立法者乃賦予行政機關制定違反道路交通事件統一裁罰基準及處理細則，
      使執行勤務員警得當機處分，以達其維護交通秩序、安全之行政目的。反之，
      若謂公務員一切行政行為均需預留證據以證其實，則國家行政勢必窒礙難行，
      準此，刑事訴訟法就犯罪證據所列有關之規定與屬於行政秩序罰之交通違規裁
      罰本質不合之部分，自不在準用之列。從而，交通違規行政爭訟之舉證責任原
      理，應非如刑事案件中，必須超越任何合理懷疑，始可為有罪判決之嚴格程度
      ，而係應與民事訴訟之舉證責任原理相類似，亦即基本上應就行政機關與人民
      所各自主張有利於己之事實，分配其應盡之舉證責任，而非逕予適用刑事訴訟
      上之「無罪推定」原則，此觀諸行政訴訟法第一百三十六條，規定行政訴訟程
      序準用民事訴訟法第二百七十七條舉證責任分配原則之立法意旨，即可明瞭。
（三）基此，抗告人即異議人蔡合順（即燁錡實業社）雖辯稱：其所有之上述自用半
      拖車並無變更車體內框高度之情形，故執勤警員所舉發之違規情節並非實在，
      並提出照片二幀及拖車使用證影本一張（本院卷第七頁）為證云云。惟查，抗
      告人所提出照片與臺東縣警察局大武分局當場取締時所照之違規車輛照片，顯
      然不同，二者雖在車後書寫車號２３ＳＪ，但一望即知二者字形不同此其一；
      又雖都漆黃色，但原照片左右兩側上方方形部分，左上角及右上角係斜角，形
      成五角形，中間均四方形，抗告人所提出之照片左右兩邊則均四方形，非原來
      之五方形，顯抗告人所提供照片之車輛非原來之車輛，本院認【抗告人反有捏
      造之嫌，而非警方捏造】。又拖車使用證之檢驗日期雖係九十三年十一月二十
      四日，然本件係於九十三年五月七日被查獲，故抗告人所提出之拖車使用證僅
      能證明九十三年十一月二十四日檢驗當時，已變更為合法車體故並無違規，無
      法證明之前被查獲時無違規情事，此外，抗告人復未就被取締當時並未變更車
      體內框高度，及本件執勤警員之舉發有誤等事項之提出明確事證以供調查，且
      無任何相關證據，足資證明本件執勤警員確有捏造事實違法取締之情事（抗告
      人所提照片反有捏造之嫌），故本件執勤警員本其維護交通秩序、安全職責所
      為之本件舉發，自應受到合法、正確之推定，則異議人前開所辯，經核並無理
      由。據此，異議人所有之右開半拖車，於前述時、地，經人駕駛有裝載砂石土
      方其專用車輛變更車廂之違規事實，應可認定。
四、綜上所述，本件受處分人即異議人蔡合順（即燁錡實業社）所有之上開自用半拖
    車，於前述時、地，經人駕駛而有載運砂石土方其專用車輛變更車廂之違規事實
    既可認定，則原處分機關即交通部公路總局嘉義區監理所臺南監理站，據此並引
    用上開道路交通管理處罰條例第二十九條之一第一項之規定，而裁處異議人罰鍰
    新臺幣四萬元，原審法院以抗告人之異議為無理由，將其異議駁回，於法並無不
    合。抗告人仍執前詞，又提不實之證據提起抗告，指摘原裁定不當，核無理由，
    應予駁回。
據上論斷，應依道路交通案件處理辦法第二十六條、道路交通管理處罰條例第八十九
條、刑事訴訟法第四百十二條，裁定如主文。
中    華    民    國      九十四      年      一      月      七        日
                                  臺灣高等法院臺南分院刑事第六庭
                                      審判長法官  蔡    崇    義
                                            法官  董    武    全
                                            法官  侯    明    正
右正本證明與原本無異。
不得再抗告。
                                      法院書記官  李    育    儒
中    華    民    國      九十四      年      一      月      十        日
